臺灣臺北地方法院刑事判決　　　　　　　九十年度自字第七二五號
　　自　訴　人　甲○○
　　自訴代理人　王傳賢律師
　　　　　　　　陳麗如律師
　　被　　　告　乙○
　　選任辯護人　崔百慶律師
右列被告因詐欺案件，經自訴人提起自訴，本院判決如左：
    主      文
乙○無罪。
    理      由
一、自訴意旨略如附件自訴狀、自訴理由狀(一)、自訴理由狀(二)所示。
二、被告辯稱：
  (一)被告係於民國八十八年經由丙○○之介紹認識自訴人，自訴人因欲投資一百五十
    萬美元，雙方乃於八十九年八月二十四日簽訂合作協議書（即自證六號），後因
    自訴人之GOLD MANAGEMENT LIMITED 公司成立未久，無法開證成功。而自訴人付
    出之二十四萬美元已由POINT KING BUSSINESS CO LTD 之祁秝緯領走未歸還予自
    訴人，被告乃允諾在道義上願協助自訴人向祁秝緯追討，同時雙方協議再行尋找
    適合之海外投資標的。自訴人嗣後係經由丙○○介紹認識Romeo Fortunato，Rom
    eoFortunato 介紹自訴人與Carlos Rossi接洽，自訴人自行與Carlos Rossi聯絡
    後，決意匯款一百五十萬美元至KESSY OVERSEAS  S.A.之帳戶內。自訴人曾於八
    十九年九月十日簽署授權書，要被告代為看管從荷蘭銀行新坡加分行匯至KESSY
    OVERSEAS S.A.之帳戶內之一百五十萬美元（參見被證四），然由此可見該KESSY
    OVERSEAS  S.A.之帳戶非屬被告所有，一百五十萬美元更非被告向自訴人借貸之
    款項，否則被告何需授權被告代為看管、安排開立營業帳戶之事宜。自訴人因執
    意要匯一百五十萬美元至KESSY OVERSEAS  S.A.之戶頭，而其母堅不同意，自訴
    人為安撫其母，乃委請被告簽署自證七之借據乙紙，被告鑒於該筆一百五十萬美
    元若操作成功，由於自訴人允付優渥之佣金，被告乃允諾簽署該借據以便自訴人
    對其母親有所交待，惟實際上該一百五十萬美金並非被告之借款（有諸多事證可
    稽），而係自訴人與Carlos Rossi間之往來款項。嗣事經被告於九十一年八月間
    前往歐洲蒐證，方查明該一百五十萬美金，係Carlos Rossi促成自訴人之霸力樹
    脂公司與澳洲Varstruct 顧問有限公司間持別財務合約，所給付予Carlos Rossi
    之佣金，此有Carlos Rossi之瑞士籍律師Edy Albisetti 於八十九年十二月二十
    二日致函予被告之瑞士籍律師John Rossi之函件可稽（參見被證五），該函文末
    端亦表明被告乙○（Catalina Lin）之陳述聲明均是無效的，亦即被告對該一百
    五十萬元美金係無權掌握，亦無關聯。而且被告此次赴歐蒐證時，從律師John R
    ossi處更發現自訴人於八十九年十二月七日曾致函瑞士LUGANO銀行（BANCA DI L
    UGANO)之IGOR ZANETTI強調「該筆已匯之一百五十萬美金係給KESSY OVERSEAS S
    . A.之佣金與顧問費，並特別聲明該一百五十萬美金不是給乙○之佣金，乙○之
    佣金與顧問費尚待協商．．．該一百五十萬美金係給LEXFIN公司Carlos Rossi，
    該筆匯款係（自訴人）向KESSY OVERSEAS  S.A.之帳戶購買信託基金（Deposit)
    ．．．我們在此證實僅授權予乙○負責查帳戶，是否該筆一百五十萬美元之匯款
    已順利完成轉帳。」（參見被證六）。準此，自訴人所指訴被告向伊借款一百五
    十萬美元，絕非事實。
  (二)查被告與巴拿馬商KESSY OVERSEAS  S.A.並無任何關聯（參見被證七），由被證
  一即可知被告根本非該公司之股東或經營者，故從未對外宣稱被告為該公司之所有
    人，且被告無需要向他人告貸，自訴人所指被告向伊借款並要求伊將款項匯往「
    其宣稱係其所有之義大利公司KESSY OVERSEAS  S.A.帳戶中」純屬虛言，與事實
    不符，根本不足採信。按自訴人係一直擬與被告合作國外進行特殊金融交易，然
    自訴人本身信用不夠，又剛愎自用，操作技巧拙劣，始有前述所謂之損失美金二
    十四萬元之說法，嗣自訴人為求翻本，本已另匯入美金一百五十萬元予被告，意
    圖再進行金融操作，因自訴人本身信用不佳，國外銀行不接受自訴人操作，被告
    乃將該筆款項全數匯還予自訴人指定之GOLD KNIGHT MANAGEMENT LTD，此有匯款
    水單乙紙（參見前呈被證一）可按，苟被告有心詐欺自訴人，又何須將項匯還自
    訴人？詎自訴人誤會係被告不願與伊合作金融操作，乃跳過被告，另行與Carlos
     Rossi聯絡，再將上述款項匯予KESSY OVERSEAS  S.A.作為該公司進行金融操作
     ，由該公司賺取（EARNED）之佣金（COMMISSIONS）及顧問費（CONSULTANT
    FEES)，此有自訴人所書就之英文函（參見前呈被證二），及前述 Carlos Rossi
    之律師函（被證五）、自訴人八十九年十二月七日函（被證六）可稽，足證該筆
    款項係自訴人另行與Carlos Rossi所約定作為給付佣金及顧問費之用，與被告無
    涉。該款項既非交付予被告，更非由被告向自訴人借款。此觀之自訴人事後向KE
    SSY OVERSEAS  S.A.之負責人Carlos Rossi索討該筆款項（參見前呈被證三），
    並非向被告索討，即可知端倪。
  (三)被告從未向自訴人借款，業如前述，縱認被告確曾向自訴人借款，自訴人亦非因
    陷於錯誤始交付金錢，自訴人實係支付Carlos Rossi之佣金及顧問費等始匯款，
    與被告無關，被告並未施用任何詐術，自訴人之指訴，純屬無稽等語。
三、本件兩造所提出之證據，兩造對其證據能力均無異議，均認為真正，並均已附卷
    ，合先敘明。本件經兩造充分辯論之下，本院對被告是否有施用詐術向自訴人騙
    借本件之美金一百五十萬元，仍有以下疑點：
  (一)自訴人所指本件借據上非但所用之文字矛盾（如係借款應是返還借款，而非賠償
    損失），且鉅額借款，竟未約定利息，又未載明原因，與常情有違。已非無疑，
    況如係借款，何以自訴人於八十九年十二月七日致瑞士LUGANO銀行之IGOR ZANET
    TI之函（被證六）中強調該筆已匯（八十九年九月十一日自訴人電匯至被告瑞士
    銀行帳戶）之一百五十萬美金係給KESSY OVERSEAS  S.A.之佣金與顧問費，並聲
    明該筆金額不是給乙○的佣金。乙○的佣金與顧問費尚待協調，且須在乙○完成
    其工作後，並經武士顧問有限公司（自訴人所經營）之許可方可取得；該筆匯款
    係向KESSY 海外公司之帳戶購買「信託基金」，然因迄今未回應，故授權乙○負
    責查該筆匯款是否順利完成轉帳等情，顯見自訴人所匯系爭一百五十萬元美金，
    並非入被告之帳戶，或被告所持有得以掌控之帳戶，否則被告即能自行查帳，何
    庸自訴人授權，加以如依本件借據之日期為八十九年十月十一日，借期為三個月
    ，則被告至九十年一月十一日始有還錢之義務，如確為借款，於八十九年十二月
    七日時被告尚不必還錢，自訴人無從發覺被告有何詐欺犯行，自訴人何以向銀行
    聲明該筆錢被告不能自由處分，足見該筆錢顯非借給被告之款項。至於該筆款項
    究竟是購買「信託基金」，還是支付佣金和顧問費之用，上開信函所載雖有矛盾
    之處，惟該筆錢非被告得以自由運用處分亦甚明。
  (二)本件之重要證人丙○○，為兩造多年信任之友人，兩造間之連絡，大部分透過丙
    ○○傳真傳訊，依丙○○在本院到庭結證所供，其陳稱該筆款項為借款，實為丙
    ○○之主觀判斷，而非其所明知之客觀事實，由下列各端可見其情：1.九十一年
    十月一日本院問丙○○系爭匯款是何性質時，丙○○猶豫再三，遲遲不能回答，
      如為客觀上有此事實，應無可猶豫之處。
    2.本院問「這筆錢後來有何糾紛」，丙○○答「有聽自訴人說事情辦不成，錢有
      問題。」如為借款，何來為自訴人辦事之問題。
    3.丙○○又稱：「我曾經問自訴人，為何沒與被告談到利息，自訴人說二十四萬
      美金（指前述被祁秝緯所騙之款）如果拿得回來的話就很不錯，自訴人那時還
      非常相信被告的專業。」，可知系爭匯款非但無擔保，且無約定利息，丙○○
      都有所懷疑，自訴人雖解釋說如果被告能幫忙將二十四萬美金要回來就很不錯
      云云，然可見匯款之初，丙○○對該匯款無擔保，無約定利息，或以被告幫忙
      要回二十四萬美金為酬之事，均不知情，且丙○○亦僅能確認自訴人確有匯款
      ，至於被告是否確實收到匯款，丙○○並不清楚（見同日筆錄），再由該匯款
      原是自訴人交給被告作金融投資之款項，因投資不成，被告於八十九年十月五
      日匯還給自訴人之帳戶，六日自訴人再匯至KESSY 海外公司之帳戶內，自訴人
      並要求被告簽下所述所指之借據。其流程甚為奇怪，如真有借款情事，只要被
      告出具借據載明原先被告代自訴人金融操作之一百五十萬元美金，轉為被告之
      借款即可，何庸如此費錢費事將該筆錢在數日內轉來轉去，其過程丙○○人在
      台北，自訴人在台中，被告在義大利，由被告先與丙○○電話連絡，再透過丙
      ○○與自訴人連絡，被告再依自訴人之意思，出具「借據」傳真給丙○○，丙
      ○○再傳真給自訴人，因被告無法直接傳真給自訴人，如此麻煩，可見當時被
      告與自訴人間之連絡並不方便，必須透過丙○○，丙○○且為兩造間最先一百
      五十萬美金金融操作所訂立之合作協議書契約（自證六號）中之見證人，其介
      入甚深，非僅單純介紹兩造認識之友人，自訴人當時敢將一百五十萬美金之鉅
      款交由被告操作，所憑賴者，僅為上開合作協議書及對丙○○之信賴，在該合
      作協議書中第六條已載明被告在道義上應協助自訴人追討前揭二十四萬美元之
      損失，並約定自訴人依該協議書撥款時，被告承諾同時墊付美金二十四萬元之
      損失予甲方，足見在當時（八十九年八月二十四日）兩造已就二十四萬美金之
      部分達成協議，應由被告墊付該二十四萬美金，丙○○見證其事，知之甚詳，
      則何以被告還該一百五十萬美金之投資款，被告並未依約墊付該二十四萬元
      墊款，且嗣後在前揭借據上兩造對於該二十四萬元墊款部分均未提及，足見自
      訴人所稱之所以無擔保，免利息借給被告一百五十萬元美金，是因被告要幫忙
      討回二十四萬美金之故云云並不實在，對本件所爭之一百五十萬元款，如係
      借款，何以未約定利息，自訴人及證人丙○○均不能為合理說明。
    4.本院問丙○○「借條中之內容提到借款期間如有任何損失，被告願付賠償，從
      文義上來看，被告應該不是借款，而比較像保證人的地位？」，丙○○久久未
      能回答，其故安在？本院問何以該筆借款無擔保？丙○○陳稱：「一來是因為
      自訴人事業經營很成功，以我及自訴人的經濟狀況來說，美金一百五十萬元對
      我們而言並沒有那麼嚴重，而乙○本身據她所述，在多所國外大學唸過書，外
      表、談吐都很高尚」等語，依其所述，丙○○似為擔保人，否則應與丙○○之
      經濟狀況好壞無關，且縱然自訴人事業經營得很成功，亦無隨意將一百五十萬
      美元之鉅款無擔保無利息借與原不相識，毫無交情之被告之理，就此部分自訴
      人及丙○○亦不能為合理說明。
    5.再依八十九年十月十九日被告透過丙○○傳真給自訴人之自證十號傳真所載：
      除載明被告要自訴人依 Lugano 銀行經理要求寫自白書及證明錢的來源是清白
      意旨之信函外，並載有明天（十月二十四日）被告送到銀行，星期一可拿到存
      款證明，拿到就FAX 給自訴人之內容。如本件所爭之一百五十萬元款是被告
      向自訴人所借，何以被告須拿存款證明給被告，丙○○轉送上開傳真，應知此
      事，何以其竟認本件款為借款，徵之其前述自處為擔保人，與本件應有利害
      關係，則其所證本件款為借款部分，是否有意無意間有所誤認，亦非無疑。
  (三) Carlos Rossi 之瑞士籍律師 Edy  Albisetti 於八十九年十二月二十二日致函
    被告之瑞士籍律師 John  Rossi之函件中，亦表明該一百五十萬美金之款係給
    付其當事人 Carlos Rossi 於西元二０００年四月十三日促成自訴人與澳洲之
    Varstruct公司之特別財務合約所獲得之佣金與顧問費，被告乙○之其他陳述聲
    明全都無效等情，自訴人以被告既稱自訴人在八十九年八月二十四日簽署合作協
    議書之後，才款一百五十萬美金給KESSY 海外公司，則依其說詞，上開律師函
    中所稱其當事人在西元二０００年四月十三日即成功促成特別財務合約等情節，
    在時間先後順序上顯無發生之可能云云，惟查自訴人依八十九年八月二十四日之
    合作協議書之約定所之一百五十萬元美金是入被告在瑞士之銀行，並非給
    KESSY 海外公司，被告嗣於八十九年十月五日還給自訴人，再由自訴人至本
    件借據所指之帳戶，嗣自訴人再致函給銀行經理，表明該款之性質，業如前述
    ，其時間發生先後並無矛盾之處，且無其他事證，足認前揭律師函有何偽造不實
    之處，從而依該函所示，亦可知系爭一百五十萬元美元非自訴人所指之借款。
  (四)又本件如是單純之借款，自訴人何以要依被告傳真之手寫草稿中之意思，以英文
    書立授權書及前述給瑞士 LUGANO 銀行之信函，如該授權書及信函與事實不符，
    自訴人有何原因必須如此做，自訴人雖稱當時不知被告之用意，而且被告一再告
    知自訴人謂其所事之金融操作，須證明金錢來源清白，要自訴人出具各項證明文
    件供被告使用，自訴人才予配合，不料竟是被告預謀用以脫罪之手段云云，自訴
    人所提出被告之手稿（自訴十二號、十三號），與自訴人所出具之二件授權書（
    被證四、被證五號）之內容僅有部分相同，其他緒如「該金額不是給乙○佣金，
    乙○之佣金與顧問費尚待協商，且須其在完成工作後並經武士顧問公司之許可方
    可取得」，及「該筆款係向 KESSY 海外公司購買信託基金（Deposit )，然而
    迄今尚未有所回應」，均係自訴人自行加入，顯非自訴人配合被告之內容，自訴
    人此部分之說明自無可取。
四、綜上所述，本件是否為借款，疑點重重，自訴人之指訴，已難採信，況依自訴人
    所述，被告縱有借款之事實，其是否施用詐術，自訴人是否因之陷於錯誤始借款
    與被告，均乏積極事證足以證明。本件被告明知未向自人借款，何以出具載明「
    向甲○○先生支借美金一百五十萬元，限期三個月歸還」之文字字據讓自訴人收
    執，被告對此雖不能為合理說明亦甚可疑。惟依丙○○所述，自訴人經營事業成
    功，有高學歷，社會經驗豐富，被告如要詐欺自訴人，如非有極高明之詐術，自
    訴人豈能輕易受騙，以本件自訴人所謂被告施用之詐術以觀，其僅出具前述「借
    據」，既無擔保，又無利息約定，自訴人何以輕易相信被告，將一百五十萬美金
    之鉅款借給向無交情之被告，被告出具條件對自訴人不利之借據向自訴人借款豈
    能稱為詐術，以自訴人之學經歷，又豈會因之陷於錯誤，本件兩造所提出攻擊防
    禦之證據彼此矛盾之處甚多，業如前述，依卷內事證，不足以確認被告有自訴人
    所指之犯行，本院亦查無其他事證足以證明被告有何犯行，按犯罪事實，應依證
    據認定之，無證據不得推定其犯罪事實。又不能證明被告犯罪者，應諭知無罪之
    判決，刑事訴訟法第一百五十四條、第三百零一條第一項分別定有明文。本院自
    應依上開法條規定諭知被告無罪。另被告於辯論終結後，具狀以自證七、自證九
    等傳真文稿，非原件，有變造之虞，而否認其證據能力云云，惟上開二證物，本
    院經當庭提示被告，被告並無異議，其嗣後空口否認，自不足採，併此明。
據上論斷，應依刑事訴訟法第三百四十三條、第三百零一條第一項前段判決如主文。
中      華      民      國      九十一        年     十     月   十五   日
                                      台灣台北地方法院刑事第一庭
                                          法  官  劉  亭  柏
右正本證明與原本無異
如不服本判決應於送達後十日內向本院提出上訴狀
                                          書記官  羅  欣  宜
中      華      民      國      九十一        年     十     月  二十五  日
